臺灣板橋地方法院交通事件裁定　　　　　　　　　九十三年度交聲字第一０四七號
　　原處分機關　交通部公路總局臺北區監理所
　　異　議　人
　　即受處分人　甲○○
右列異議人即受處分人因其違反道路交通管理處罰條例案件，對於交通部公路總局臺
北區監理所於民國九十三年六月八日，以北監自裁字第裁四０—Ｃ00000000
號違反道路交通管理事件裁決書所為之處分（原舉發案號：臺北縣政府警察局九十一
年十一月六日北縣警交字第Ｃ00000000號）不服，聲明異議，本院裁定如左
：
    主  文
原處分撤銷。
甲○○汽車駕駛人，駕駛汽車經測試檢定酒精濃度超過規定標準，因而肇事致人受傷
，處罰鍰新壹幣肆萬玖仟伍佰元，並吊扣其駕駛執照貳年。
    理  由
一、原處分意旨意旨略以：異議人即受處分人甲○○於民國九十一年十一月六日凌晨
    二時四十分許，駕駛車牌號碼二Ｇ—二七四八號自用小客車，行經臺北縣板橋市
    ○○街一百零五號前，因「酒後駕車肇事，致人重傷」之違規事實，經警掣單舉
    發，乃依道路交通管理處罰條例第三十五條第一項第一款，裁處罰鍰新臺幣四萬
    九千伍佰元，並吊銷駕駛執照，終生禁考。
二、聲明意旨略以：依道路交通管理處罰條例第三十五條第一項規定，酒後駕車肇事
    致人受傷者，除裁處罰鍰外，另可分為(一)、致人受傷者，並吊扣其駕駛執照二年
    。(二)、致人重傷或死亡者，吊銷其駕駛執照，並不得再考領。而對於「重傷」之
    認定標準，交通部公路局曾提出釋文為「有關原配合新修正之道路交通管理處罰
    條例爰增訂汽車駕駛人駕車違規肇事致人輕重傷認定標準草案，經本部九十年五
    月二十三日法規委員會議決議，因輕重傷之認定標準事涉醫學專業，非本部所能
    擅專，不宜由本部逕為訂定，惟本案既經貴局彙集所屬及北、高二市意見，咸皆
    認為現行刑法就重傷之認定標準已有明確規範，依道路交通管理處罰條例第二條
    揭示：『道路交通管理、處罰，依本條例之規定，本條例未規定者，依其他法律
    規定。』之原則，故本局同意貴局意見有關違規肇事致人輕重傷之認定標準應得
    援引刑法第十條第四項所列各款情形而逕為適用，並以為現行執行裁罰之準據」
    （交通部九十年六月五日交路字第九十字第０三八九六四號）。而有關刑法第十
    條第四項稱重傷者，謂左列傷害：「(一)、毀敗一目或二目之視能。(二)、毀敗一耳
    或二耳之聽能。(三)、毀敗語能、味能或嗅能。(四)、毀敗一肢以上之機能。(五)、其
    他於身體或健康，有重大不治或難治之傷害。而此一事件受害人所受傷勢為左手
    骨折及脫臼（診斷書所示），並已獲本人提供之妥善醫療照顧，已在康復中，故
    應非刑法第十條第四項所稱重傷者，且異議人已與受害者達成民事和解，異議人
    對於造成被害人之傷害及受裁罰之金額、不能駕駛車輛之處罰，已深感酒醉駕車
    之不該，異議人將僅記此事件之教訓，不再犯錯，爰聲明異議，請求法院依「比
    例原則」，另為適當之處分。
三、按汽車駕駛人飲用酒類或其他類似物後其吐氣所含酒精濃度超過每公升零點二五
    毫克或血液中酒精濃度超過百分之零點零五以上者，不得駕車，道路交通安全規
    則第一百十四條第二款定有明文；次按，汽車駕駛人，駕駛汽車經測試檢定有酒
    精濃度超過規定標準者，處新臺幣一萬五千元以上六萬元以下罰鍰，並當場移置
    保管其車輛及吊扣其駕駛執照一年；因而肇事致人受傷者，並吊扣其駕駛執照二
    年；致人重傷或死亡者，吊銷其駕駛執照，並不得再考領，道路交通管理處罰條
    例第三十五條第一項第一款亦定有明文。
四、次按道路交通安全處罰條例第三十五條第一項後段所稱之致人重傷，欲審查其是
    否達重傷害之程度，應依刑法第十條第四項第一款之規定，所稱重傷包括毀敗一
    肢以上之機能等，而所謂毀敗乃指其機能全部喪失作用而言。經查，本件原處分
　　機關即交通部公路總局臺北區監理所以異議人甲○○於九十一年十一月六日凌晨
  　二時四十分許，駕駛車牌號碼二Ｇ—二七四八號自用小客車，行經臺北縣板橋市
    ○○街一百零五號前，因「酒後駕車肇事，致人重傷」之違規事實，經臺北縣政
    府警察局江翠派出所值勤警員當場掣單舉發，而製發本件裁決書裁罰異議人，固
    有臺北縣政府警察局九十一年十一月六日北縣警交字第Ｃ00000000號舉
    發違反道路交通管理事件通知單影印本乙紙附卷可稽。而異議人對於前揭時地，
    酒後駕駛自用小客車撞傷被害人之情事，固不否認，惟堅詞否認有致人受重傷之
    事實。查被害人乙○○因本件車禍受有「１、左肩、左肘脫臼。２、左側肱股大
    粗隆骨折。」之傷害，有馬偕紀念醫院九十一年十二月五日出具之乙種診斷證明
    書一份在卷可稽，依上開診斷證明書之記載，尚難認被害人乙○○之左肩、左手
    肘已喪失其效能。本院依職權傳喚被害人乙○○，惟其未到庭說明其傷情，尚無
    證據顯示被害人所受之傷害屬於重傷害，另被害人乙○○已與異議人達成和解，
    有臺北縣板橋市調解委員會調解書一份在卷可考。從而，本件被害人乙○○左肩
    、左手肘之受傷雖係因異議人甲○○酒醉駕車所造成，然尚未達其左手機能全部
    喪失作用之程度，既非屬刑法第十條第四項第一款之重傷，自不能成立本條例第
    三十五條第一項後段之致人重傷之行為。
四、綜上所述，本件異議人即受處分人甲○○確在上開時地有駕駛汽車，酒精濃度超
    過規定標準之行為，原處分機關乃依道路交通管理處罰條例第三十五條第一項第
    一款裁處其罰鍰四萬九千五百元，固非無見。惟異議人酒醉駕車肇事，雖致人受
    傷然非達重傷之程度，原處分機關以其酒後駕車肇事致人受重傷，而逕處吊銷其
    駕駛執照，終生禁考之裁處自難允當。從而，本院認為聲明異議為有理由，應由
    本院將原處分撤銷，仍以受處分人有違反道路交通管理處罰條例第三十五條第一
    項第一款規定之酒精濃度超過規定標準，因而肇事致人受傷之事實，裁處受處分
    人罰金四萬九千五百元，併予吊扣其駕駛執照二年如主文第二項所示，以資適法
    。
五、據上論斷，應依道路交通案件處理辦法第二十條，裁定如主文。
中　　　華　　　民　　　國　　九十三　　年　　　九　　　月　　 三十 　　日
                                    臺灣板橋地方法院交通法庭
                                        法  官  侯  志  融
如不服本裁定應於送達後五日內向本院提出抗告狀
                                        書記官  吳  進  安
中　　　華　　　民　　　國　　九十三　　年　　　九　　　月　　 三十 　　日
